【裁判字號】    90,上易,1499
【裁判日期】    900731
【裁判案由】    毒品危害防制條例
【裁判全文】
臺灣高等法院刑事判決                  九十年度上易字第一四九九號
    上  訴  人
    即  被  告  甲○○
右上訴人，因毒品危害防制條例案件，不服臺灣台北地方法院，九十年度易字第五五
九號，中華民國九十年三月二十九日第一審判決（起訴案號：臺灣台北地方法院檢察
署九十年度偵字第四四０號）提起上訴，本院判決如左：
    主      文
原判決撤銷。
甲○○連續施用第二級毒品，累犯，處有期徒刑陸月，如易科罰金以佰元折算壹日
。
扣案自製吸食器壹組沒收；第二級毒品安非他命壹包（殘渣微量無法秤重）、大麻壹
包（淨重拾肆點貳零公克）均沒收銷毀。
    事      實
一、甲○○曾於民國八十四年間，因竊盜案件，經臺灣士林地方法院判處有期徒刑四
    月確定，甫於八十五年三月三日執行完畢。復於八十八年間因施用第二級毒品安
    非他命案件，經臺灣士林地方法院裁定送觀察、勒戒後，認無繼續施用毒品之傾
    向，經臺灣士林地方法院檢察署檢察官於八十八年三月卅一日以八十八度偵字第
    一四一九號為不起訴處分確定，仍未根除毒癮，明知安非他命、大麻均經公告列
    為毒品危害防制條例第二條第二項之第二級毒品，不得非法持有、施用，竟另行
    起意，基於概括之犯意，先自八十八年十月間起至同年十一月十七日止，在臺北
    市○○○路二三巷一號三樓及臺北市中山區東光戲院廁所內等處，連續施用第二
    級毒品安非他命多次，嗣於八十八年十一月二十三日晚間八時四十三分許，在臺
    北市○○○路、錦州街口為警查獲，並扣得微量殘渣無法秤重之第二級毒品安非
    他命一包及其所有供施用毒品器具自製吸食器一組；復承上施用第二級毒品之概
    括犯意，於八十八年十一月間起至同年十二月一日止，在臺北市○○○路二八二
    號地下一樓「東京ＰＵＢ」，連續施用第二級毒品大麻多次，迨八十八年十二月
    十日凌晨一時許，在臺北市○○○路二八二號前為警查獲，另扣得第二級毒品大
    麻一包（淨重一四‧二０公克）。後經原審法院分別以八十八年毒聲字第三一一
    四號、第三一一六號裁定送觀察、勒戒，經執行其一觀察、勒戒後，因有繼續施
    用毒品傾向，經同院以八十九年毒聲字第二０七號裁定施以強制戒治。再由該院
    以八十九年毒聲字第二一三二號裁定停止戒治，交付保護管束，保護管束期間亦
    於九十年一月八日屆滿。
二、案經台北市政府警察局中山分局報請臺灣臺北地方法院檢察署檢察官偵查起訴。
    理      由
一、右揭事實，業據上訴人即被告甲○○（下稱被告）於原審審理時供承不諱，並有
    扣案微量無法秤重之第二級毒品安非他命、大麻（淨重一四‧二０公克）及自製
    之吸食器一組可資為證，被告前於八十八年間因施用毒品案件，經送觀察、勒戒
    後，認無施用毒品傾向月確，曾經臺灣士林地方法院檢察署檢察官以八十八年度
    偵字第一四一九號為不起訴處分確定，有該不起訴書可稽，其於不起訴處分確定
    後五年內再犯本件施用第二級毒品犯行，經原審分別裁定送觀察、勒戒，執行其
    一觀察、勒戒後，有繼續施用毒品傾向，已經同院裁定送強制戒治，復因評定合
    格無繼續戒治必要，由該院裁定停止戒治，交付保護管束，保護管束期間甫於九
    十年一月八日屆滿，亦有該院八十九年度毒聲字第三一一四號、第三一一六號裁
    定、第二０七號、第二一三二號裁定及臺灣臺北看守所附設勒戒處所出具之有繼
    續施用毒品傾向證明書、臺灣士林地方法院檢察署檢察官執行保護管束指揮書各
    一份在卷可憑。故本件罪證明確，被告犯行堪以認定，應予依法論科。
二、按被告犯罪後，刑法第四十一條業於九十年一月四日修正，同年月十日經總統公
    布施行，該條第一項規定：「犯最重本刑為五年以下有期徒刑以下之罪，而受六
    個月以下有期徒刑或拘役之宣告，因身體、教育、職業、家庭之關係或其他正當
    事由，執行顯有困難者，得以一元以上三元以下折算一日，易科罰金。但確因不
    執行所宣告之刑，難收矯正之效，或難以維持法秩序者，不在此限。」比較新舊
    法之結果，舊法並無更有利於被告，依刑法第二條第一項前段規定，應適用裁判
    時之新法。查被告因施用毒品案件，經檢察官為不起訴處分確定後，五年內再犯
    毒品危害防制條例第十條第二項之罪，經觀察、勒戒後，認有繼續施用毒品傾向
    ，故核其所為，係犯毒品危害防制條例第十條第二項施用第二級毒品罪。其先後
    多次施用第二級毒品安非他命、大麻之犯行，均時間緊接，犯構成要件相同之罪
    名，顯係基於概括犯意反覆為之，應依連續犯之規定，論以一罪，並加重其刑。
    被告所施用毒品雖有安非他命、大麻之分，惟均屬於毒品危害防制條例第二條第
    二項第二款之第二級毒品，被告雖分別施用大麻、安非他命，均犯前開條例第十
    條第二項之施用第二級毒品罪，公訴人認被告施用安非他命、大麻，係犯構成要
    件不同之罪，應予分論併罰云云，容有未洽，並此敘明。又被告持有第二級毒品
    之低度行為，為施用第二級毒品之高度行為所吸收，不另論罪。查被告有如事實
    欄所載之前科，有臺灣高等法院檢察署刑案紀錄簡覆表可按，於五年以內再犯本
    件最重本刑為有期徒刑以上之罪，為累犯，應依刑法第四十七條之規定加重其本
    刑。
三、原審對被告論罪科刑固非無見，惟查關於犯罪事實，原判決記載無關本案之林進
    養，就甲○○為犯罪主體則未明白認定。予以論罪顯失依據，被告上訴未具理由
    ，然原判決既有可議，自應撤銷改判。審酌被告屢因施用安非他命犯案，其施用
    毒品對個人身心戕害甚鉅，然於尚能坦承犯行，且保護管束期滿，均未再有施用
    毒品犯行，及其犯罪之動機、目的、手段、智識程度，所生危害等一切情狀，量
    處如主文第二項所示之刑，並諭知易科罰金之折算標準，以示懲儆。扣案吸食器
    一組，為被告所有供犯罪所用之物，應依刑法第三十八條第一項第二款規定沒收
    之，另無法秤重之微量安非他命殘渣一包及大麻一包（淨重一四‧二０公克），
    係屬違禁物，應依毒品危害防制條例第十八條第一項前段沒收銷毀之，附此敘明
    。
四、被告經合法傳喚，無正當理由，不到場，自不待其陳述逕行判決。
據上論斷，應依刑事訴訟法第三百六十九條第一項前段、第三百六十四條、第三百七
十一條、第二百九十九條第一項前段，毒品危害防制條例第十條第二項、第十八條第
一項前段，刑法第二條第一項前段、第十一條、第五十六條、第四十七條、第四十一
條第一項、第三十八條第一項第二款，罰金罰鍰提高標準條例第二條，判決如主文。
本案經檢察官陳明光到庭執行職務。
中      華      民      國     九十     年    七      月      三十一    日
                            臺灣高等法院刑事第十八庭
                                審判長法  官  吳      敦
                                      法  官  林  陳  松
                                      法  官  吳  明  峰
右正本證明與原本無異。
不得上訴。
                                      書記官  李  華  安
中      華      民      國     九十     年    八      月      六        日
附錄：本案論罪科刑法條全文
毒品危害防制條例第十條：
施用第一級毒品者，處六月以上五年以下有期徒刑。
施用第二級毒品者，處三年以下有期徒刑。


司法院資訊處製作；財團法人民間司法改革基金會備份。
